臺灣高等法院刑事判決　　　　　　　　96年度上重訴字第29號
上　訴　人
即　被　告　甲○○　○○　○○.
選任辯護人　趙國生律師
　　　　　　周珮琦律師
上列上訴人因毒品危害防制條例等案件，不服臺灣桃園地方法院
95年度重訴字第85號，中華民國96年1月24日第一審判決（起訴
案號：臺灣桃園地方法院檢察署95年度偵字第12839、15917號）
，提起上訴，本院判決如下：
    主  文
原判決撤銷。
甲○○  ○○  ○○○無罪。
    理  由
一、公訴意旨略以：被告甲○○ ○○ ○○○係泰國人，並在泰國以販賣
    毒品營利，於民國90年7月間，並因毒品案件遭泰國警方查
    緝而藏匿（並於94年6月29日經泰國法院發佈通緝），其在
    台灣並以其集團成員泰籍女子「娜姐」為台灣負責人，並與
    蘇志松、張耀祥、馮淦揆（以上三人尚在本院另案審理中）
    、周慶吉（已經原審法院判決確定）等人共組販毒品集團，
    均明知海洛因為毒品危害防制條例管制之第1級毒品，不得
    運輸及私運，竟基於共同之犯意聯絡，先由張耀祥於93年5
    月中旬，聯絡周慶吉至臺北縣新莊市○○○路313號7樓之1
    之住處見面後，以新臺幣（下同）10萬元為報酬，委請周慶
    吉前往泰國擔任運毒「交通」，周慶吉應允後，於同年6月1
    日晚間動身，在桃園中正國際機場候機時，依照張耀祥指示
    ，持0000000000行動電話撥打蘇志松0000000000號行動電話
    ，告知即將登機之事，蘇志松接獲電話後，回應飛抵後若未
    遇見馮淦揆再行聯絡，嗣周慶吉即搭乘中華航空CI065號班
    機飛往泰國曼谷，抵達後，果見馮淦揆現身接機，隨後並安
    排周慶吉住進當地飯店，過約2、3日，馮淦揆帶領周慶吉前
    往當地街頭，由被告交予周慶吉海洛因磚一塊淨重346.07公
    克（空包裝重28.12公克）運輸回台販賣，2人旋即攜回飯店
    ，至同年6月5日下午，馮淦揆將上開毒品分裝二包藏綁周慶
    吉腹部，再由周慶吉穿著束褲遮掩後，共同搭乘中華航空
    CI696號班機返臺，迄同年6月6日凌晨0時30分許，周慶吉在
    中正國際機場第二航廈通關檢查時，為警據報查獲，並扣得
    海洛因淨重346.07公克（空包裝重28.12公克）、女用束褲
    一件。嗣於95年6月7日23時許，被告又持偽造MUANGKAO
    CHARUN（音譯：高才倫）護照、居留證來台時，在桃園國際
    機場為刑事警察局當場查獲（行使偽造私文書部分業據原審
    法院判決確定）。因認被告所為係犯毒品危害防制條例第4
    條第1項之運輸第1級毒品罪嫌、懲治走私條例第2條第1項之
    私運管制物品進口罪嫌等語。
二、按犯罪事實應依證據認定之，無證據不得認定犯罪事實，刑
    事訴訟法第154條第2項定有明文。又認定不利於被告之事實
    ，須依積極證據，苟積極證據不足為不利於被告事實之認定
    時，即應為有利於被告之認定，更不必有何有利之證據，最
    高法院30年上字第816號著有判例可資參照。又認定犯罪事
    實所憑之證據，雖不以直接證據為限，間接證據亦包括在內
    ，然而無論直接證據或間接證據，其為訴訟上之證明，須於
    通常一般之人均不致有所懷疑，而得確信其為真實之程度者
    ，始得據為有罪之認定，倘其證明尚未達到此一程度，而有
    合理之懷疑存在而無從使事實審法院得有罪之確信時，即應
    由法院為諭知被告無罪之判決（最高法院76年台上字第4986
    號判例參照）。
三、公訴人認被告涉犯毒品危害防制條例第4條第1項之運輸第1級
　　毒品罪嫌、懲治走私條例第2條第1項之私運管制物品進口罪
    嫌，無非以證人蘇志松、張耀祥、馮淦揆、周慶吉在偵查中
    之證述，及93年6月6日於桃園機場有在周慶吉身上查得第1
    級毒品海洛因磚一塊淨重346.07公克為主要論據。訊據被告
    堅決否認有公訴人所指之上開犯行，辯稱：不認識蘇志松、
    張耀祥、馮淦揆、周慶吉這些人，周慶吉被查獲毒品海洛因
    與伊無關，於93年6月間伊未在泰國交付海洛因毒品予周慶
    吉、馮淦揆等語。
四、經查：
  (一)周慶吉與其共犯張耀祥、蘇志松、馮淦揆於93年5月間經謀
    議，基於共同運輸第一級毒品之犯意聯絡，由馮淦揆、周慶
    吉先後於93年5月31日、93年6月1日赴泰國，在泰國會合後
    ，於同年6月4日，由馮淦揆帶領周慶吉，前往曼谷某不詳便
    利商店前，向一名泰國男子拿取一塊海洛因磚後，帶回飯店
    打碎分裝，再於93年6月5日下午，將分裝妥當之2包海洛因
    以女用束褲綁縛於腹部固定，搭乘中華航空CI696號班機回
    臺而於6月6日凌晨零時30分許，在桃園國際機場第二航廈入
    境大廳通關入境時，為當場警查獲，並扣得上揭海洛因2包
    、女用束褲1件等事實，迭經證人周慶吉於檢察官偵查及原
    審審理時證述在卷（見93年度偵字第8746號卷第71頁，95年
    度偵字第12839號卷第35頁，原審96年1月10日審理筆錄第6
    頁），且扣案之二包白粉經法務部調查局鑑定結果，認均含
    有第一級毒品海洛因成分，亦有法務部調查局93年7月20日
    調科壹字第08007821號鑑驗通知書1份附卷可稽（93年度偵
    字第8746號卷第76頁）。且證人周慶吉及共犯張耀祥、蘇志
    松、馮淦揆亦均因本件共同運輸第一級毒品犯行，經原審及
    本院判處罪刑在案，有原審94年度上重訴字第79號及本院95
    年度上重更(一)字第51號刑事判決各一份在卷可稽（證人周慶
    吉經原審判決即確定，張耀祥、蘇志松、馮淦揆經本院95年
    度上重更(一)字第51號判決，尚未確定。）。該部分事實，堪
    以認定。
  (二)公訴人所舉證證人馮淦揆、蘇志松於95年6月7日被告經警查
    緝到案後，於偵查中雖曾指證被告即為在泰國地區交付毒品
    予周慶吉之泰國男子，且被告先前即以化名「高才倫」經常
    出入蘇志松所經營之泰國餐廳，於95年6月27日偵查庭，證
    人蘇志松證稱：我認識高才倫，他常到我的泰之屋餐廳店裡
    ，我們是朋友關係，他是泰國的軍人，92年底時，他時常到
    我店裡進出，並和一名泰國女子「娜姊」一起，他是以和臺
    灣人假結婚來臺的，．．．張耀祥負責和「娜姊」接洽，然
    後張耀祥才叫周慶吉去泰國帶毒品回來，當時張耀祥及「娜
    姊」在我泰國店裡談，時間約在93年5月份，張耀祥及「娜
    姊」他們有談到要到泰國帶海洛因回來，至於他們是買賣還
    是「娜姊」要張耀祥去泰國帶回來，我不清楚，後來「娜姊
    」有拿電話給張耀祥，要他到泰國後打那支電話，後來張耀
    祥才找周慶吉去泰國拿毒品，張耀祥問我，能否找個人在泰
    國接周慶吉，馮淦揆是我店裡的員工，我就聯絡馮淦揆去泰
    國接周慶吉，而且周慶吉到泰國後，也有將張耀祥給他的泰
    國電話給馮淦揆，要他去聯絡泰國賣毒品的人，後來馮淦揆
    回來後，才和我說他聯絡泰國賣毒品的人，就是常和「娜姊
    」到我泰國店裡的被告，所以周慶吉在93年6月6日被查獲的
    海洛因毒品來源就是在泰國和被告拿的等語（見95年度偵字
    第12839號卷第17頁背面、18頁正面、背面）。於95年6月27
    日偵查庭，證人蘇志松經檢察官提示被告到案後所拍攝之照
    片後（照片見同上偵卷第5頁背面），再證稱：我在我新莊
    市○○路泰之屋餐廳看過高才倫，我確定被告就是和「娜姊
    」是同一個犯罪集團，而且是「娜姊」幫他作假結婚來臺的
    ，周慶吉93年6月1日去泰國拿毒品這次，是「娜姊」和張耀
    祥安排的，至於是向被告買的還是拿的，我不清楚，．．
    ．我確認被告和「娜姊」是同一掛的等語（見同上偵卷第33
    、36頁）。及證人馮淦揆亦證稱：「（提示被告到案後所拍
    攝之照片）有看過高才倫，我在泰國看過他，蘇志松叫我到
    泰國接周慶吉，過了二、三天後，周慶吉拿一支泰國門號叫
    我幫忙打電話，因為在泰國周慶吉他不會打電話，我電話打
    過去是一位泰國男子接的，他會講國語，後來他問我們在何
    處，我就告訴他我們在統一商店附近，該名男子就過來找我
    們了（經指認照片為被告），當時是他一人過來找我們，後
    來他叫路邊摩托車帶我們去拿毒品，他自己一人騎摩托車，
    約騎30分鐘在路邊停下，他叫我們二人在外面等，又過了半
    小時後他回來，手拿一個袋子裝的東西，要周慶吉與他去超
    商旁的廁所裡面，我當時在超商門口等他們，後來周慶吉出
    來，說裡面是毒品，6月5日下午，我們二人搭同一班機從泰
    國回臺灣」、「（之前是看過高才倫）我之前在蘇志松新莊
    市○○路的泰式餐廳工作，我93年6月5日回臺後，我有去找
    蘇志松，告訴他拿毒品給周慶吉的男子，我有在餐廳的哪一
    天看過他」等語（同上偵卷第34頁）。自上開證人蘇志松、
    馮淦揆證言可知，證人蘇志松本人並未隨同周慶吉到泰國拿
    取毒品，其係指派職員即證人馮淦揆到泰國接應周慶吉，而
    馮淦揆於回台後有告知蘇志松在泰國地區交付毒品海洛因予
    周慶吉之男子即係先前有在店裡看到之泰籍男子「高才倫」
    ，所述乃傳聞自馮淦揆之詞不足採為證據。又證人蘇志松、
    馮淦揆係於95年6月7日被告到案後在檢察官偵訊時始指認被
    告之照片稱照片中泰籍男子「高才倫」係在泰國地區交付毒
    品海洛因予周慶吉之人，距案發時之93年6月初已有二年之
    久，又僅指認照片，是否有誤認之虞，非無疑問。
  (三)且證人蘇志松、馮淦揆於原審經當庭就被告本人指認已明確
    稱被告不是在泰國地區交付毒品海洛因予周慶吉之人，證人
    蘇志松證稱：93年6月6日之前不知道被告的名子，是看報紙
    才知道，是馮淦揆跟我說海洛因是向娜姐旁邊的人拿的，我
    又在報紙上看到被告，有點印象，在偵查中才會向檢察官說
    周慶吉的毒品是向被告拿的，娜姐那一群人有十幾、二十個
    人，馮淦揆回台後聊天時有跟我說在泰國拿毒品的那個人是
    跟娜姐同一群，但沒有明確指明是那一個人，在偵查中檢察
    官叫我指認他，對案情有幫助，但實際上我沒有辦法肯定是
    他，因為當時在泰國的人不是我，我在餐廳常看到娜姐，但
    不確定有無見過被告等語（見原審卷第120頁95年12月6日審
    判筆錄）；證人馮淦揆證稱：偵查時檢察官只拿一張照片，
    要我指認照片中的被告是否是在泰國拿毒品給我的人，當時
    印象中在泰國拿毒品給我的人，鼻子有點大，跟照片中的人
    很像，所以我就回答說被告，．．．（在泰國交毒品的人是
    否是被告？）印象中交毒品給我的人臉上有少許坑洞，跟剛
    剛在庭的人不像，而且在泰國交毒品的人體格比在庭的被告
    壯，但沒有被告高，回台後蘇志松有問我是誰在泰國交毒品
    ，我說那個人脖子上有掛一條很粗的項鍊，他問我在台灣有
    無見過該人，我說我不確定，我們沒有再討論到底是誰等語
    （見原審卷第125、126頁同上審判筆錄）。是證人蘇志松、
    馮淦揆於原審經當庭指認均證稱：不確定被告有無看過被告
    ，不知道在泰國地區交付毒品予周慶吉之泰國籍男子是不是
    被告，看起來不太像。而證人蘇志松、馮淦揆於案發後93年
    7 月29日即均被收押迄今，被告於95年6月7日甫入境時亦即
    被收押，至原審95年12月6日審理時始初次見面，亦無彼此
    勾串之可能，證人蘇志松、馮淦揆於原審即均經當庭指認稱
    ：不能確定被告是否就是在泰國地區交付毒品予周慶吉之人
    ，本院自難僅以證人蘇志松、馮淦揆上開於偵查中之指認而
    推認被告即為在泰國地區交付毒品予周慶吉之泰籍男子。
  (四)再經檢視證人周慶吉及其共犯張耀祥、蘇志松、馮淦揆等人
    於最初到案時所供，均未指稱在泰國交付毒品之泰國籍男子
    之資料、姓名、特徵，及是否有在台灣地區見過該名男子（
    詳卷附93偵字第2092、8746、12091、14650號偵卷之影卷內
    各偵訊筆錄）。而實際在泰國地區拿取毒品海洛因之證人周
    慶吉，在被告到案後，於偵查中亦證稱：（檢察官提示被告
    照片，是否見過此人？）沒有印象，我忘記了。（在泰國是
    否馮淦揆幫你聯絡，有與一位泰國男子見面？）有，但是否
    為高才倫，因為二年多了，且才見過一次，我記不起來了等
    語（見95年度偵字第12839號卷第35頁95年7月4日訊問筆錄
    ）。於原審中再證稱：（在泰何人交毒品給你？）我不認識
    ，是泰國人，他的身形、樣貌及高度我忘記了，確實已想不
    起來拿毒品給我的泰國人樣貌，我也不能確定是不是在庭的
    被告（見原審卷第185、186頁96年1月10日審判筆錄）。另
    亦有參與本次運毒之共犯張耀祥於原審時亦到庭證稱：在蘇
    志松的「泰之屋」餐廳看過「娜姐」二、三次，她都是跟很
    多泰國朋友在一起，我沒見過「娜姐」的先生，沒有見過在
    庭的被告有和「娜姐」在一起，以前也沒有見過被告等語（
    見原審卷第188頁同上審判筆錄）。是依證人周慶吉、張耀
    祥所言，均無法查知確認被告即為在泰國地區交付毒品予周
    慶吉之泰籍男子。再依卷證所示，被告係於92年2月間先冒
    已死亡之「MUANGKAO CHARUR」泰籍男子名義與台灣籍女子
    蘇玉花辦理假結婚（蘇玉花經原審通緝，被告此部分所犯行
    使偽造私文書罪亦經原審判決確定，見本院卷第83頁以下附
    原審96年度簡字第22號刑事簡易判決），再以「MUANGKAO
    CHARUR」名義持泰國籍護照入境我國，而經本院向內政部入
    出國及移民署所函查泰籍人「MUANGKAO CHARUR」之入出境
    紀錄，其係於92年6月10日入境我國，92年8月6日出境；於
    92年9月13日又入境我國，92年11月11日出境；於93年9月16
    日入境我國，有該署96年5月9日移署資處娟字第0961025735
    0號函一份在卷可稽（見本院卷第64頁）。可知於證人周慶
    吉、馮淦揆於95年6月初間至泰國地區拿取毒品時，被告雖
    應在泰國地區；惟被告辦理假結婚後，係於92年6月10日第
    一次入境我國，92年8月6日即出境，停留近2個月期間；再
    於92年9月13日入境我國，於92年11月11日出境，該次停留
    亦約2個月期間，直至十個月以後，93年9月16日再入境；據
    此推論，被告自不可能於93年5月間與所謂「娜姐」女子共
    同多次出入證人蘇志松在台北縣新莊地區所經營之泰國餐廳
    ，且與證人蘇志松謀議該次運輸毒品海洛因入境事宜，益證
    被告應與該次證人周慶吉、蘇志松、馮淦揆、張耀祥所為共
    同運輸第一級毒品海洛因犯行無關。被告辯稱：不認識證人
    周慶吉、蘇志松、馮淦揆、張耀祥，沒有與「娜姐」女子在
    餐廳謀議運毒，93年6月間沒有在泰國交付毒品海洛因予證
    人周慶吉等各節，尚與卷證相符，應可採信。
五、此外復查無其他積極證據，足證被告有何運輸第一級毒品海
    洛因犯行，揆之首揭判例意旨，不能證明被告犯罪，即應為
    其無罪之諭知。
六、原審未予詳究，遽為被告有罪之判決並予科刑，即有未洽。
　　被告上訴否認犯罪，指摘原判決不當，求予撤銷改判，為
  　有理由，應由本院將原判決撤銷，另為被告無罪之諭知。
據上論斷，應依刑事訴訟法第369條第1項前段、第364條、第301
條第1項前段，判決如主文。
本案經檢察官陳玉珍到庭執行職務。
中　　華　　民　　國　　96　　年　　7　　 月　　17　　日
　　　　　　　　　刑事第十七庭  審判長法　官   趙功恆
　　　　　　　　　　　　　　　　　　  法　官   高明哲
　　　　　　　　　　　　　　　　　　  法　官   孫惠琳
以上正本證明與原本無異。
如不服本判決，應於收受送達後十日內向本院提出上訴書狀，其
未敘述上訴之理由者並得於提起上訴後十日內向本院補提理由書
（均須按他造當事人之人數附繕本）。
                                      書記官   魏汝萍
中　　華　　民　　國　　96　　年　　7 　　月　　17　　日
